【裁判字號】    98,消債抗,25
【裁判日期】    980330
【裁判案由】    更生事件
【裁判全文】
臺灣屏東地方法院民事裁定  98年度消債抗字第25號
    抗告人  甲○○
上列當事人聲請更生事件，抗告人對於民國98年3 月5 日本院97
年度消債更字第710號裁定提起抗告，本院裁定如下：
    主  文
原裁定廢棄。
    理  由
一、抗告意旨略以：抗告人雖於民國97年6 月26日開始任職於祥
    暉工程行，但因配偶黃亭瑛於97年12月5 日產下一女，為就
    近照顧妻女，並已於98年1 月向祥暉工程行辭職，並搬回戶
    籍地另謀他職，且抗告人於97年12月22日亦已向原審陳報上
    情，原裁定將本件移送臺灣桃園地方法院，應無理由等語。
    並聲明：原裁定廢棄。
二、按更生及清算事件專屬債務人住所地之地方法院管轄，消費
    者債務清理條例第5 條第1 項定有明文。而上開規定所謂「
    住所」，應依民法第20條第1 項之規定定其意義，故依一定
    之事實，足認以久住之意思，住於一定之區域者，即為設定
    其住所於該地。蓋我國民法關於住所之設定，兼採主觀主義
    及客觀主義之精神，倘主觀上有久住一定區域之意思，客觀
    上有住於一定區域之事實，該一定之區域即為住所（最高法
    院28年滬上字第112 號、27年上字第2454號判例要旨及93年
    臺抗字第393 號裁判意旨參照）。
三、查抗告人之戶籍係設於屏東縣長治鄉仁義巷9 號，有戶籍謄
    本1 份在卷可稽（見原審卷第24頁），雖戶籍地址係依戶籍
    法所為之登記事項，以利主管機關行政管理，非認定住所之
    唯一標準。惟查：
（一）抗告人於更生聲請狀上固於「住所地」欄位填載：桃園縣
      中壢市○○路○ 段332 之1 號6 樓之地址，然於「住所地
      與戶籍地不一致之理由」欄位填寫：工作關係等語（見原
      審卷第3 頁），參以抗告人當時之工作地點確係位於桃園
      縣中壢市，故是否能以抗告人將桃園之地址填寫於「住所
      地」之欄位，即謂其主觀上有以久住之意思，設定住所在
      桃園，實屬可疑。
（二）據抗告人稱其配偶黃亭瑛係住在屏東縣，參以其配偶之戶
      籍地確設在屏東縣長治鄉仁義巷9 號，亦有上開戶籍謄本
      可憑，及其配偶已於97年12月5 日產下一女，有出生證明
      書影本1 份附卷可佐（見原審卷第95頁），而依該證明書
      所載其配偶係懷孕38週又6 天生產，可知抗告人於聲請更
      生時即97年11月21日，其配偶已將近生產，衡情抗告人應
      會以其懷孕之配偶之生活中心為主等情，堪認抗告人當時
      之生活重心應係在屏東，並於聲請更生時已將屏東之戶籍
      地設定為其住所，而非桃園縣中壢市之工作地。
（三）綜上，足認抗告人於更生聲請狀「住所地」欄位所填寫與
      工作地點所在之桃園縣地址，並非其主觀上久住之區域，
      難認係其住所；抗告人主張其住所係設於前揭戶籍地一節
      ，非無可採。原審未及查明，逕以抗告人於聲請狀「住所
      地」欄位所填寫之工作地為桃園縣中壢市，即遽謂該地為
      其住所地，而為移轉管轄之裁定，容有未洽。抗告人指摘
      原裁定不當，求予廢棄，為有理由，爰由本院將原裁定廢
      棄，由原審法院另為適當之處理。
四、據上論結，本件抗告為有理由，依消費者債務清理條例第15
    條，民事訴訟法第492 條、第95條、第78條，裁定如主文。
中    華    民    國    98    年    3    月    30     日
                  民事第一庭  審判長法  官  孫國禎
                                    法  官  春生
                                    法  官  張以岳
以上正本係照原本作成。
本裁定不得再抗告。
                                    書記官  林志憲
中    華    民    國    98    年    3    月    30     日


司法院資訊處製作；財團法人民間司法改革基金會備份。
